【裁判字號】    95,交易,433
【裁判日期】    951229
【裁判案由】    過失致死
【裁判全文】
臺灣士林地方法院刑事判決             95年度交易字第433號
公  訴  人  臺灣士林地方法院檢察署檢察官
被      告  甲○○
上列被告因過失致死案件，經檢察官提起公訴（95年度偵字第
3027號），被告於準備程序中就本案被訴事實為有罪之陳述，本
院合議庭裁定改由受命法官獨任依簡式審判程序審理，並判決如
下：
    主  文
甲○○因過失致人於死，處有期徒刑拾月。
    事  實
一、甲○○於民國94年12月25日凌晨3 時40分許，駕駛車牌號碼
    2466-DS 號自小客車搭載友人朱倩，沿臺北市北投區○○○
    路（陽金公路）南往北（往金山）方向行駛，行經陽金公路
    第6 號燈桿時，本應注意駕駛汽車行車速度應依速限標誌或
    標線之規定，無標誌或標線者，行車速度不得超過50公里，
    且行經坡路時，應減速慢行，作隨時停車之準備，又汽車在
    雙向2 車道行駛時，在劃有分向限制線之路段，不得駛入來
    車之車道內，而依當時情形，並無不能注意之情事，竟疏於
    注意，以至少每小時60公里以上之速度超速行駛，並跨越行
    車分向限制線駛入對向車道，致與對向車道上由張家杰所騎
    乘附載女友丁○○之車牌號碼APF-409 號重型機車發生碰撞
    ，甲○○駕駛之自小客車再撞及由簡宣文駕駛之車牌號碼
    8593-KF 號自用小客車，致張家杰摔出撞擊甲○○前開自用
    小客車之前擋風玻璃後，再彈至山壁而墜地，因顱內出血於
    同日凌晨4 時15分死亡。甲○○於肇事後，於其上開犯行未
    為任何有偵查犯罪職權之公務員知悉前，即向到場處理之臺
    北市政府警察局北投分局交通分隊警員自首坦承肇事並願接
    受裁判。
二、案經張家杰之父兄丙○○、乙○○訴由臺北市政府警察局北
    投分局報請臺灣士林地方法院檢察署檢察官偵查起訴。
    理  由
一、上開犯罪事實，業據被告甲○○坦承不諱，核與證人朱倩、
    簡宣文、劉耀仁、丁○○於警詢中指述之情節相符，且有交
    通事故談話紀錄表共4 紙、道路交通事故現場圖、道路交通
    事故補充資料表、臺灣士林地方法院檢察署相驗屍體證明書
    、驗斷書、勘（相）驗筆錄、行政院國軍退除役官兵輔導委
    員會臺北榮民總醫院94年12月25日急字第39676 號診斷證明
    書各1 份及現場照片共27幀附卷可稽，自堪予認定。次按行
    車速度應依速限標誌或標線之規定，無標誌或標線者，行車
    速度不得超過50公里，且行經坡路時，應減速慢行，作隨時
    停車之準備；汽車在雙向2 車道行駛時，在劃有分向限制線
    之路段，不得駛入來車之車道內，道路交通安全規則第93條
    第1 項第1 款前段、第2 款、第97條第2 款分別定有明文。
    是被告以至少每小時60公里之時速超速行駛，並跨越行車分
    向限制線駛入來車道，致與對向由張家杰騎乘之機車相撞，
    被告之行為自有過失，且本案經臺北市車輛行車事故鑑定委
    員會鑑定結果，就肇事原因亦為相同之判斷，此有上開委員
    會95年3 月1 日北鑑審字第095300 12700號函檢送之臺北市
    車輛行車事故鑑定委員會鑑定意見書1 份附卷可參，則被告
    就本案車禍之發生確有過失，應無疑義。又張家杰之死亡既
    係此次車禍所造成，被告之過失行與張家杰死亡間，自有相
    當因果關係存在。從而，本件事證明確，被告過失致張家杰
    死亡之犯行，洵堪認定，應依法論科。
二、按「行為後法律有變更者，適用行為時之法律。但行為後之
    法律有利於行為人者，適用最有利於行為人之法律」，修正
    後刑法第2 條第1 項定有明文，此條規定係規範行為後法律
    變更所生新舊法律比較適用之準據法，本身尚無新舊法比較
    之問題，於新法施行後，自應一律適用上開修正後之規定，
    而為「從舊從輕」之比較。又比較新舊法時，應就罪刑有關
    之共犯、未遂犯、想像競合犯、牽連犯、連續犯、結合犯，
    以及累犯加重、自首減輕暨其他法定加減原因（如身分加減
    ）與加減例等一切情形，綜其全部罪刑之結果而為比較後，
    再適用有利於行為人之法律處斷，而不得一部割裂分別適用
    不同之新舊法（最高法院95年度第8 次刑事庭會議決議參照
    ）。茲依上開法條規定及說明，比較適用新舊法及論罪科刑
    如下：
  (一)核被告所為，係犯刑法第276 條第1 項之過失致死罪。又被
    告行為時，上開法條罰金刑之貨幣單位為銀元，且依修正前
    刑法第33條第5 款之規定，罰金刑為1 銀元以上，而有關罰
    金倍數之調整及銀元與新臺幣之折算標準，則依罰金罰鍰提
    高標準條例及現行法規所定貨幣單位折算新臺幣條例之規定
    ，以1 銀元折算3 元新臺幣，並將罰金數額提高2 至10倍；
    被告行為後，修正後刑法第33條第5 款則將罰金刑提高為新
    臺幣1 千元以上，並以百元計算之，又增訂刑法施行法第1
    條之1 規定，將上開過失致死罪所定罰金之貨幣單位改為新
    臺幣，並將罰金數額提高為30倍，經比較修正前後之規定，
    就罰金刑之最高數額部分，並無不同，然其罰金刑之最低數
    額，則以舊法之規定，對被告較為有利。是經綜合比較結果
    ，應以適用修正前之規定，對被告較為有利，依刑法第2 條
    第1 項前段規定，本案自應適用修正前之刑法相關規定予以
    論科。
  (二)被告於肇事後，即向到場處理之臺北市政府警察局北投分局
    交通分隊警員自首坦承肇事等情，有臺北市○○○○○道路
    交通事故肇事人自首情形紀錄表1 紙在卷足佐，是被告顯係
    在有偵查犯罪職權之公務員或機關尚不知真正肇事人為何人
    之前，即向警方承認犯罪並接受裁判，自符合自首之要件。
    又刑法第62條有關自首之規定，業於94年2 月2 日總統令修
    正公布，並於被告自首後之95年7 月1 日生效施行，原修正
    前之舊法規定為「必減」其刑，新法則改為「得減」其刑，
    此項變動影響行為人之刑罰法律效果，係屬刑法第2 條第1
    項之法律變更，經比較新舊法結果，應以修正前條文對被告
    較為有利。
  (三)經本院綜合前述比較結果，認應以適用修正前刑法之規定較
    有利於被告，依修正後刑法第2 條第1 項前段之規定，自應
    適用被告行為時之修正前刑法規定予以論處。是核被告所為
    ，係犯刑法第276 條第1 項之過失致死罪，且被告符合自首
    之要件，應依修正前刑法第62條前段規定，減輕其刑。爰審
    酌被告無前科紀錄，素行良好，有臺灣高等法院被告前案紀
    錄表1 份在卷可稽，惟於深夜駕車高速行駛於山路，又係跨
    越車道撞及對向來車，過失情節重大，且造成被害人張家杰
    年輕生命就此殞落，徒留家屬親友無盡之傷痛，及其事後雖
    坦承犯行，並已由保險公司給付強制責任險理賠金140 萬元
    予被害人家屬，另尚有第三責任險150 萬元保險理賠金正洽
    商處理中，但仍未就整體民事賠償與被害人家屬達成和解，
    並其智識程度、患有情感性精神病等一切情狀，量處如主文
    所示之刑，以示懲儆。
三、公訴意旨另以：被告前揭過失行為，亦造成張家杰所搭載之
    乘客丁○○受有左側股骨開放性骨折、左側脛骨骨折之傷害
    ，因認被告另涉有刑法第284 條第1 項前段之過失傷害罪。
    惟按告訴乃論之罪，告訴人於第一審辯論終結前得撤回其告
    訴；又告訴經撤回者，應諭知不受理之判決，刑事訴訟法第
    238 條第1 項、第303 條第3 款分別定有明文。查本件告訴
    人丁○○告訴被告過失傷害部分，起訴書認被告係觸犯刑法
    第284 條第1 項之過失傷害罪嫌，依同法第287 條前段之規
    定，須告訴乃論。茲因告訴人丁○○已與被告達成和解，並
    具狀撤回過失傷害之告訴，有撤回告訴狀1 紙附卷可稽，此
    部分本應諭知不受理之判決，惟起訴意旨認此部分與上開論
    罪科刑部分係想像競合犯之裁判上一罪之關係，爰不另為不
    受理之諭知，附此敘明。
四、據上論斷，應依刑事訴訟法第273 條之1 第1 項、第299 條
    第1 項前段，刑法第2 條第l 項前段、第276 條第1 項、修
    正前刑法第62條前段，刑法施行法第1條之1，判決如主文。
五、如不服本判決，得自收受送達之日起10日內，向本院提起上
    訴。
本案經檢察官陳銘鋒到庭執行職務。
中    華    民    國    95    年    12    月    29    日
                  刑事第四庭法  官  馬傲霜
以上正本證明與原本無異。
                            書記官  陳玉瓊
中    華    民    國    95    年    12    月    29    日
附錄本判決論罪科刑依據之法條：
刑法第276條第1項
  因過失致人於死者，處2 年以下有期徒刑、拘役或2 千元以下
  罰金。


司法院資訊處製作；財團法人民間司法改革基金會備份。
